【裁判字號】    97,交聲,186
【裁判日期】    970314
【裁判案由】    違反道路交通管理處罰條例聲明異議
【裁判全文】
臺灣桃園地方法院交通事件裁定         97年度交聲字第186號
原處分機關  交通部公路總局新竹區監理所中壢監理站
異  議  人
即受處分人  信盛交通有限公司
代  表  人  甲○○
上列異議人即受處分人因違反道路交通管理處罰條例案件，對於
交通部公路總局新竹區監理所中壢監理站民國97年1 月25日所為
之處分（原處分案號：壢監裁字第裁53-E00000000號）聲明異議
，本院裁定如下：
    主  文
原處分撤銷。
信盛交通有限公司汽車所有人，於汽車裝載時，裝載整體物品有
超重而未請領臨時通行證，處罰鍰新臺幣肆仟伍佰元，並記汽車
違規紀錄壹次。
    理  由
一、本件原處分意旨略以：異議人即受處分人信盛交通有限公司
    （下稱異議人）所有之車牌號碼NG-112號營業貨運曳引車，
    由李源清駕駛，於民國97年1 月9 日13時8 分許，在新竹縣
    湖口鄉波羅村波羅汶44-78 號前，為新竹縣政府警察局竹北
    分局警員查獲「總重35噸，經磅載總重56.1噸（載運刨除機
    ），超載21.1噸」。原處分機關因認異議人違反道路交通管
    理處罰條例第29條之2 第1 項（原處分漏載第1 項）、第3
    項之規定，裁處罰鍰新臺幣（以下同）76,000元，並記汽車
    違規紀錄1次。
二、聲明異議意旨則以：異議人所有前開車輛確於97年1 月9 日
    1 3 時8 分載運刨除機（整體物），然並非如原處分機關查
    詢報表所記載之砂石，應依道路交通管理處罰條例第29條第
    1項第2款規定，處罰4,500元等語。
三、按汽車裝載時，有下列情形之一者，處汽車所有人新臺幣3,
    000 元以上9,000 元以下罰鍰；並責令改正或禁止通行：二
    、裝載整體物品有超重、超長、超寬、超高，而未請領臨時
    通行證，或未懸掛危險標識者。汽車裝載，違反前項第1 款
    至第4 款規定者，並記汽車違規紀錄1 次。道路交通管理處
    罰條例第29條第1 項第2 款、第2 項定有明文。本件異議人
    所有之前開營業貨運曳引車，由李源清駕駛載刨除機之整體
    物，於前揭時、地，為警查獲其載運總重為56.1公噸，超重
    21.1公噸之事實，為異議人所不爭執，並有新竹縣警察局舉
    發違反道路交通管理事件通知單、聖豐加油站地磅單、汽車
    車籍查詢表影本各1 紙在卷可憑，堪可認定。惟查汽車裝載
    貨物應依照其核定之總重量載運，若裝載貨物超重，影響行
    車安全，自應加以處罰，道路交通管理處罰條例第29條之2
    第1 項亦定有明文，但裝載之物若為整體物品時，又超過汽
    車經核定得裝載之總重量時，該物品既不能分割裝載，自應
    例外在考慮行車安全之條件下准其裝載，故要求其裝載整體
    物品超重時應請領臨時通行證，此參見同條例第29條第1 項
    第2 款規定「裝載整體物品有超重、超長、超寬、超高，而
    未請領臨時通行證，或未懸掛危險標識」自明。再者，同條
    例第29條第1 項第1 款係規定「裝載貨物超過規定之長度、
    寬度、高度者」，二款相互比較，其中第1 款應係指一般貨
    物（即整體物除外）而言，且並未處罰「超重」之情形，若
    有超重，自應依同條例第29條之2 第1 項、第3 項規定加以
    處罰；至該第2 款係針對裝載「整體物品」所設特別規定，
    並處罰「超重」之違規，自無再另行適用同條例第29條之2
    第1 項、第3 項規定加以處罰之理。亦即該條例第29條之2
    第1 項係對於汽車載運超重之一般規定，而第29條第1 項第
    2 款係針對裝載整體物品超重之特別規定。從而，本件異議
    人所有上開營業貨運曳引車所載運之物為刨除機，既係不可
    分割之整體物，且裝載後車重已超過核重之35公噸21.1公噸
    ，復未請領通行證，均據認定如前，揆諸上開說明，自應依
    該條例第29條第1 項第2 款、第2 項之規定處罰（原舉發機
    關所舉發之違反法條亦載明為29條第1 項第2 款），而非依
    同條例第29條之2第1項、第3項之規定處罰甚明。
四、末查，原處分機關雖認本件汽車裝載整體物品有超重，且未
    請領臨時通行證之違規行為，屬二種違規行為，應依道路交
    通管理處罰條例第29條第1 項第2 款及同條例第29條之2 第
    1 項、第3 項規定分別裁處，並以交通部91年8 月30日交路
    字第0910048828號函釋為據。然關於上開二條文之法律適用
    ，已詳如前述，前揭交通部函釋內容，要難逕以採取，況依
    法本院亦不受該函釋內容之拘束，併此敘明。
五、綜上所述，本件異議人所有之上開營業貨運曳引車，於前揭
    時、地載運之刨除機，係屬不可分割之整體物，而其載運超
    重而未請領臨時通行證，自應依道路交通管理處罰條例第29
    條第1 項第2 款、第2 項之規定處罰，原處分機關未予詳查
    ，遽依同條例第29條之2 第1 項、第3 項規定，裁處異議人
    罰鍰76,000元，並記汽車違規紀錄1 次，尚有未洽，是本件
    異議人之異議為有理由，應由本院將原處分撤銷，依同條例
    第29條第1 項第2 款、第2 項及違反道路交通管理事件統一
    裁罰基準表等規定，裁處異議人如主文第2 項所示，以資適
    法。
據上論斷，應依道路交通管理處罰條例第87條第2 項、道路交通
案件處理辦法第20條前段，裁定如主文。
中    華    民    國    97    年    3     月    14    日
                        交通法庭  法  官  許雅婷
以上正本證明與原本無異。
如不服本裁定，應於送達後5 日內向本院提出抗告狀。
                                  書記官  吳玉蘭
中    華    民    國    97    年    3     月    17    日


司法院資訊處製作；財團法人民間司法改革基金會備份。
